【裁判字號】    97,上訴,3597
【裁判日期】    970904
【裁判案由】    毒品危害防制條例
【裁判全文】
臺灣高等法院刑事判決                97年度上訴字第3597號
上  訴  人
即  被  告  甲○○
                    （現因另案於臺灣臺北監獄執行中）
上列上訴人即被告因毒品危害防制條例案件，不服臺灣臺北地方
法院97年度訴字第1158號，中華民國97年7 月14日第一審判決（
起訴案號：臺灣臺北地方法院檢察署97年度毒偵字第1661號），
提起上訴，本院判決如下：
    主  文
原判決撤銷。
甲○○施用第一級毒品，累犯，處有期徒刑柒月，扣案注射針筒
壹支，沒收；又施用第二級毒品，累犯，處有期徒刑伍月，扣案
玻璃球吸食器壹組，沒收。應執行有期徒刑拾月，扣案注射針筒
壹支、玻璃球吸食器壹組，均沒收。
    事  實
一、甲○○前曾於民國（下同）94年間因偽造文書案件，經台灣
    台北地方法院於94年10月17日以94年度訴字第878 號判決判
    處有期徒刑1 年確定，於96年7 月4 日縮刑期滿執行完畢；
    又於94年間因施用毒品案件，經該院於94年8 月15日以94年
    度毒聲字第544 號裁定送觀察、勒戒後，因認有繼續施用毒
    品之傾向，經該院於94年12月30日以94年度毒聲字第1004號
    裁定令入戒治處所施以強制戒治，並於95年12月13日執行完
    畢出所，經臺灣臺北地方法院檢察署檢察官分別於95年1 月
    25 日 、96年1 月9 日以96年度戒毒偵字第11號、第12號、
    第13號為不起訴處分確定。甲○○猶不知悔改，於前次強制
    戒治執行完畢5年內復基於施用第一級毒品海洛因之犯意，
    於97年4月28日，在其臺北市中山區○○○路107巷6號住處
    內，以將第一級毒品海洛因摻入注射針筒後施打之方式，施
    用海洛因毒品1次；又另行起意，基於施用第二級毒品甲基
    安非他命之犯意，於同日不明時間，在同一地點，以將第二
    級毒品甲基安非他命放入吸食器內點燃燒烤後，吸食煙霧之
    方式，施用第二級毒品甲基安非他命1次。嗣於97年4 月29
    日11時30分許，在臺北市中山區○○○路○段7號前為警查獲
    ，並扣得甲○○所有且供施用第一級毒品海洛因用之注射針
    筒1支，供施用第二級毒品甲基安非他命用之玻璃球吸食器1
    組。
二、案經臺北市政府警察局中山分局報請臺灣臺北地方法院檢察
    署檢察官偵查起訴。
    理  由
一、上揭犯罪事實，業據被告於警詢、偵查、原審及本院行審判
    程序時均坦承不諱（見97年度毒偵字第1661號偵查卷第7頁
    、第8頁、第40頁、原審卷第42頁反面、本院卷第33頁正面
    ），且被告為警查獲時所採尿液經送檢驗結果，呈嗎啡、甲
    基安非他命陽性反應，有臺灣尖端先進生技醫藥股份有限公
    司濫用藥物檢驗報告1份在卷可稽，此外，並有扣案注射針
    筒1支及玻璃球吸食器1組在卷可憑，足徵其前開施用毒品自
    白，與事實相符合，堪予採信。又按施用毒品案件而曾觀察
    、勒戒或強制戒治執行完畢釋放後，5年以內再犯毒品危害
    防制條例第10條之施用毒品罪行者，即應依法追訴進入刑事
    訴訟程序審理，此觀毒品危害防制條例第23條第2項規定甚
    明。經查被告前有如事實欄所述之施用毒品犯行，有本院被
    告前案紀錄表在卷可憑（本院卷第11頁），是被告係於曾受
    觀察勒戒執行完畢釋放後，5年內再犯毒品危害防制條例第
    10條之罪，自應依法論科。綜上所述，本件事證明確，被告
    犯行洵堪認定。
二、按海洛因、甲基安非他命分別係毒品危害防制條例第2條第2
    項第1款、第2款所規範之第一級、第二級毒品，被告予以施
    用，是核被告所為係犯同條例第10條第1項之施用第一級毒
    品罪及第10條第2項之施用第二級毒品罪。其施用第一級毒
    品海洛因、第二級毒品甲基安非他命前持有第一級、第二級
    毒品之低度行為，為施用之高度行為所吸收，不另論罪。又
    查被告有事實欄所載之犯罪科刑及執行情形，有本院被告前
    案紀錄表存卷可按（本院卷第12頁），其受有期徒刑之執行
    完畢後5年以內再故意犯本件有期徒刑以上之罪，係屬累犯
    ，應依法加重其刑。被告所犯上開二罪，犯意各別，行為互
    殊，應分論併罰。
三、原審對於被告予以論罪科刑，固非無見。但查被告乃於97年
    4月28日之不明時間，先後在其臺北市中山區○○○路107
    巷6號住處內，分別以將第一級毒品海洛因摻入注射針筒後
    施打之方式施用1次，另以將第二級毒品甲基安非他命放入
    吸食器內點燃燒烤後，吸食煙霧之方式施用1次，詳如前述
    。惟查原審於事實欄中竟載稱：「甲○○..... 基於施用第
    一級毒品海洛因之犯意第一級毒品海洛因之犯意，於97年4
    月28日，在其臺北市中山區○○○路107巷6號住處內，以將
    第一級毒品海洛因摻入注射針筒後施打之方式，施用海洛因
    毒品1次；又另行起意，基於施用第二級毒品甲基安非他命
    之犯意，『於同一時間、同一地點』，以將第二級毒品甲基
    安非他命放入吸食器內點燃燒烤後，吸食煙霧之方式，施用
    第二級毒品甲基安非他命1次」云云，應有違誤。另查原審
    判決論結法條贅引刑法第51條第9款、第10款，亦有未當。
    即此，被告上訴指摘原審量刑過重，雖非足採；但原審判決
    既有上開可議之處，即屬無可維持，應予撤銷改判。爰審酌
    被告前有多次毒品前科，竟仍不知改悔，陷於毒癮而難以自
    拔，危害國民健康，及其犯罪之動機、手段、於本件犯罪後
    尚能坦承犯行，態度良好等情，分別量處如主文第二項所示
    之刑，並定其應執行之刑。至扣案注射針筒1支及玻璃球吸
    食器1組等物品，均係被告所有，且其中注射針筒是被告供
    施用海洛因毒品所用之物，另玻璃球吸食器則為供施用甲基
    安非他命毒品用，已經被告供述明確在卷，爰依刑法第38條
    第1項第2款規定分別於主文欄各罪項下宣告沒收。
據上論斷，應依刑事訴訟法第369 條第1 項前段、第364 條、第
299 條第1 項前段，毒品危害防制條例第10條第1 項、第2 項，
刑法第11條前段、第47條第1項、第38條第1項第2款、第51 條第
5款，判決如主文。
本案經檢察官呂光華到庭執行職務。
中    華    民    國    97    年    9     月     4     日
                  刑事第九庭審判長法  官  陳貽男
                                  法  官  許宗和
                                  法  官  周盈文
以上正本證明與原本無異。
施用一級毒品部分如不服本判決，應於收受送達後十日內向本院
提出上訴書狀，其未敘述上訴之理由者並得於提起上訴後十日內
向本院補提理由書（均須按他造當事人之人數附繕本）。
施用二級毒品部分不得上訴。
                                  書記官  余姿慧
中    華    民    國    97    年    9     月     4     日
附錄：本案論罪科刑法條全文
毒品危害防制條例第10條
施用第一級毒品者，處六月以上五年以下有期徒刑。
施用第二級毒品者，處三年以下有期徒刑。


司法院資訊處製作；財團法人民間司法改革基金會備份。
